臺灣臺中地方法院刑事判決
                                    110年度金訴字第374號
公  訴  人  臺灣臺中地方檢察署檢察官
被      告  蔡景樺



上列被告因違反洗錢防制法等案件，經檢察官提起公訴（109 年
度偵字第27233 號），被告於準備程序中就被訴事實為有罪之陳
述，經本院合議庭裁定由受命法官獨任依簡式審判程序審理，判
決如下：
    主    文
蔡景樺幫助犯洗錢防制法第十四條第一項之一般洗錢罪，處有期
徒刑陸月，併科罰金新臺幣貳萬元，罰金如易服勞役，以新臺幣
壹仟元折算壹日。
    犯罪事實
一、蔡景樺於民國109 年4 月初某日，見Facebook網站求職社團
    內有某真實姓名年籍不詳之成年人所張貼徵求代領包裹之訊
    息，其明知現今社會便利商店廣布，利於一般大眾至自身所
    在附近隨時領取他人所寄送包裹，倘非所欲領取包裹涉及不
    法，包裹收件者欲隱匿其真實身分以避免後續追查，應無可
    能刻意給付相當報酬委請專人至便利商店短程領取包裹後再
    放置不特定人得任意出入之公共場所，而任由不詳他人前往
    拿取，加以詐欺集團成員徵得人頭金融機構帳戶後常利用便
    利商店前開服務收取裝有該等帳戶存摺及提款卡包裹，替不
    詳他人代領此等包裹，對於該人藉以實施詐欺取財、一般洗
    錢等行為有所助益，此情經公眾媒體多所報導而廣為流傳，
    竟仍基於縱使所代領包裹內係人頭金融機構帳戶、而他人利
    用該等帳戶實施詐欺取財、一般洗錢等犯行亦不違反其本意
    之幫助犯意，以通訊軟體傳送訊息與該人聯絡，相約以每件
    包裹新臺幣（下同）300 元之酬勞為該人至便利商店代領包
    裹再轉放至指定地點，隨即於109 年4 月18日21時51分許，
    依該人指示至址設臺中市○○區○○路0 段000 號之便利商店領
    取劉騏華（所涉部分經臺灣新北地方法院另案以109 年度簡
    字第6080號判決判處罪刑確定）所寄送裝有劉騏華所申辦臺
    灣中小企業銀行帳號00000000000 號及上海商業儲蓄銀行帳
    號00000000000000號帳戶（下稱上海銀行帳戶）等金融機構
    帳戶存摺、提款卡之包裹，再將該包裹放在臺中市○○區○○路
    0 段00○0 號門口旁由不詳他人前往拿取，以此方式提供前
    開包裹予不詳他人，而容任該人使用前開包裹內帳戶。而後
    該不詳他人即分別意圖為自己不法所有，基於以網際網路對
    公眾散布而詐欺取財及一般洗錢之犯意，各為下列犯行：㈠
    於109 年4 月19日17時前某時，在旋轉拍賣網站散布其偽稱
    欲販售手機之不實資訊，致瀏覽該等資訊之莊依婕陷於錯誤
    ，而於同日17時許洽購並同意以13,000元之價格購買手機1 
    支，再於109 年4 月20日11時2 分許如數轉帳（不含手續費
    ）至上海銀行帳戶；㈡於109 年4 月20日13時6 分前某時，
    在旋轉拍賣網站散布其偽稱欲販售手機之不實資訊，致瀏覽
    該等資訊之王偲頤陷於錯誤，而於同日13時6分許洽購並同
    意以10,000元之價格購買手機1 支，再於同日14時58分許如
    數轉帳（不含手續費）至上海銀行帳戶，皆旋遭該不詳他人
    提領殆盡，以此輾轉利用上海銀行帳戶提領詐得款項後再予
    以隱匿之方式，製造金流斷點，從而隱匿上開詐欺特定犯罪
    所得之去向。嗣莊依婕、王偲頤等人均未收到各自所購買手
    機，分別察覺有異報警處理，始悉上情。
二、案經臺中市政府警察局太平分局報告臺灣臺中地方檢察署檢
    察官偵查起訴。
    理    由
一、被告蔡景樺所犯之罪，屬刑事訴訟法第273 條之1 第1 項所
    定死刑、無期徒刑、最輕本刑為3 年以上有期徒刑以外之罪
    ，亦非高等法院管轄之第一審案件，而被告於準備程序進行
    中就被訴事實為有罪之陳述，且經本院告知被告簡式審判程
    序之旨並聽取檢察官、被告之意見後，依前揭規定裁定進行
    簡式審判程序；是本案之證據調查，依同法第273 條之2 規
    定，不受同法第159 條第1 項、第161 條之2 、第161 條之
    3 、第163 條之1 及第164 條至第170 條規定之限制，合先
    敘明。
二、上開犯罪事實，業據被告於警詢、偵訊、本院準備程序及審
    理中均坦承不諱（見偵27233 卷第24至26、103 至105 頁、
    本院卷第95、107 頁），並有告訴人莊依婕、王偲頤於警詢
    時之證述及證人劉騏華於警詢、檢察事務官詢問時之證述可
    佐（見偵26516 卷第10至19、66至68、109 至111 頁），並
    有前開各該金融機構帳戶之開戶相關資料及往來明細、各該
    告訴人洽購手機之通訊軟體對話紀錄翻拍照片、旋轉拍賣網
    站翻拍照片、網站轉帳紀錄截圖、劉騏華提供帳戶之相關對
    話紀錄擷圖、租賃帳戶合約書、警員職務報告、交貨便顧客
    留存聯及代收款專用繳款證明影本、監視器錄影畫面截圖（
    見偵26516 卷第23至31、38、43至52、73至99頁、核交卷第
    13至19頁、偵27233 卷第21、37、67至68頁），已足認被告
    之上開任意性自白應與事實相符。另被告既已有相當年紀及
    工作經歷，此有被告於偵訊及本院審理中之供述可佐（見偵
    27233 卷第104 頁、本院卷第95頁），其當已知悉倘不詳他
    人特意給付相當報酬委請專人至便利商店短程領取包裹後再
    放至不特定人得以任意出入之公共場所，可能係為隱匿真實
    身分逃避追查，欲以該等包裹內可能存放之人頭金融機構帳
    戶存摺及提款卡作為收受、提領詐欺取財等特定犯罪所得使
    用，且將款項提領轉出後會產生遮斷資金流動軌跡以逃避國
    家追訴處罰之效果，猶仍逕為前開代領並提供包裹之行為，
    其顯然具有幫助詐欺取財及一般洗錢等犯行之不確定故意，
    甚為明確；又依卷存事證，尚不足證明被告係明知包裹內裝
    有金融機構帳戶存摺及提款卡猶予代領、提供，復無證據可
    資證明被告參與前開不詳他人實施構成要件之行為，自僅足
    認被告係基於幫助犯罪之不確定故意，單純為本案犯罪構成
    要件以外之代領而提供包裹行為，揆諸上開說明，其所為應
    僅構成幫助犯（最高法院88年度台上字第1270號判決意旨參
    照）。綜上所述，本案事證明確，被告所為上開犯行堪以認
    定，應予依法論科。
三、被告固有代領而提供包裹以幫助不詳他人從事詐欺取財、一
    般洗錢之不確定故意，業如前述，然詐欺取財之方式甚多，
    依卷存事證，尚不足認被告對該人是否採用刑法第339 條之
    4 第1 項各款所定加重手段有所認知或容任，公訴意旨亦未
    就此部分起訴或舉證，故被告所為應尚非幫助上開規定所示
    加重詐欺取財行為。是核被告所為，係犯刑法第30條第1 項
    前段、洗錢防制法第14條第1 項幫助一般洗錢罪，及刑法第
    30條第1 項前段、第339 條第1 項幫助詐欺取財罪。被告以
    一代領而提供包裹行為，致各告訴人分別依上開不詳他人指
    示轉帳而受有損害，且同時觸犯上開各罪，均為想像競合犯
    ，應依刑法第55條前段從一重處斷，並論以幫助一般洗錢罪
    。另公訴意旨認被告所為係與上開不詳他人共同犯刑法第33
    9 條第1 項詐欺取財罪、洗錢防制法第14條第1 項一般洗錢
    罪等罪，此部分容有未洽，惟此與公訴意旨所認犯行之基本
    社會事實相同，且適用之基本法條及所犯罪名尚無不同，僅
    係行為態樣係正犯、從犯之分，故毋庸變更起訴法條（最高
    法院104 年度台上字第452 號判決意旨參照）。
四、本案被告為幫助犯，應依刑法第30條第2 項按正犯之刑減輕
    之。另被告於本院準備程序及審理中均自白上開幫助洗錢犯
    行，業如前述，應依洗錢防制法第16條第2 項減輕其刑，並
    依法遞減之。
五、爰審酌被告代領並提供裝有前開各該金融帳戶之包裹與不詳
    他人使用，造成各告訴人受騙而損失上開財物，被告之幫助
    行為助長社會詐欺取財及洗錢風氣，使國家對於詐欺犯罪行
    為人追訴與處罰困難，應予非難，另斟酌被告犯後迭坦承犯
    行，惟未與前開各告訴人達成調解或予以賠償等情，參以被
    告有相類詐欺前科紀錄之素行，其所受教育反映之智識程度
    、就業情形、家庭經濟及生活狀況等一切情狀（見本院卷第
    49至61、73至77、89、108 至109頁），暨檢察官具體求刑
    及被告對於科刑範圍之意見後，量處如主文所示之刑，並諭
    知罰金如易服勞役之折算標準，以示懲儆。
六、被告於偵訊及本院準備程序時均否認其有因本案犯行取得對
    價而有犯罪所得（見偵27233 卷第104 頁、本院卷第95至96
    頁），且依卷存事證不足為相反認定，爰不另宣告沒收，附
    此敘明。
據上論斷，應依刑事訴訟法第273 條之1 第1 項、第299 條第1
項前段，洗錢防制法第14條第1 項、第16條第2 項，刑法第11條
前段、第30條第1 項前段、第2 項、第339 條第1 項、第55條前
段、第42條第3 項前段，刑法施行法第1 條之1 第1 項，判決如
主文。
本案經檢察官陳君瑜提起公訴，檢察官朱介斌到庭執行職務。
中　　華　　民　　國　 110　　年　　9 　　月　　7 　　日
                  刑事第十六庭  法  官  陳怡秀
以上正本證明與原本無異。
如不服本判決應於收受送達後20日內向本院提出上訴書狀，並應
敘述具體理由；其未敘述上訴之理由者，應於上訴期間屆滿後20
日內向本院補提理由書（均須按他造當事人之人數附繕本）「切
勿逕送上級法院」。
告訴人或被害人如不服判決，應備理由具狀向檢察官請求上訴，
上訴期間之計算，以檢察官收受判決正本之日起算。
　　　　                        書記官  劉雅玲
中　　華　　民　　國　 110　　年　　9 　　月　　 7　　日
得於20日內上訴。
附錄本案論罪科刑法條：
中華民國刑法第30條第1 項前段
（幫助犯及其處罰）
幫助他人實行犯罪行為者，為幫助犯。雖他人不知幫助之情者，
亦同。
幫助犯之處罰，得按正犯之刑減輕之。

中華民國刑法第339條第1項
（普通詐欺罪）
意圖為自己或第三人不法之所有，以詐術使人將本人或第三人之
物交付者，處5年以下有期徒刑、拘役或科或併科50萬元以下罰
金。
以前項方法得財產上不法之利益或使第三人得之者，亦同。
前二項之未遂犯罰之。

洗錢防制法第14條第1項
有第二條各款所列洗錢行為者，處7年以下有期徒刑，併科新臺
幣5百萬元以下罰金。
前項之未遂犯罰之。
前二項情形，不得科以超過其特定犯罪所定最重本刑之刑。